臺灣臺中地方法院刑事判決
110年度易字第2326號
公  訴  人  臺灣臺中地方檢察署檢察官
被      告  陳金進





上列被告因竊盜案件，經檢察官提起公訴（109年度偵緝字第152
6號），本院判決如下：
    主    文
陳金進無罪。
    理    由
一、公訴意旨略以：被告陳金進意圖為自己不法之所有，並基於
    竊盜之犯意，於民國109年7月2日（起訴書誤載為109年7月7日
    ）上午7時22分許，騎乘其所有之車牌號碼000-0000號普通
    重型機車前往王吳草位於臺中市○○區○○路00○00號之住處，
    見該屋大門未上鎖，竟擅自進入屋內（侵入住宅部分未據告
    訴），與在屋內之王吳草之子王登發攀談後，伺機徒手竊取
    王吳草置於住處1樓房間存錢筒內之現金新臺幣（下同）8,0
    00元，得手後隨即騎乘上開機車離去。嗣因王吳草於同日晚
    間6時許發覺存錢筒內之現金短少，而委任其媳婦陳麗卿報
    警處理，經警調閱現場監視器錄影畫面，始查悉上情，因認
    被告涉犯刑法第321條第1項第1 款之侵入住宅竊盜罪嫌等語
    。
二、按犯罪事實應依證據認定之，無證據不得認定犯罪事實；不
    能證明被告犯罪者，應諭知無罪之判決，刑事訴訟法第154
    條第2項、第301條第1項分別定有明文。再按事實之認定，
    應憑證據，如未能發現相當證據，或證據不足以證明，自不
    能以推測或擬制之方法，以為裁判基礎；又認定犯罪事實所
    憑之證據，雖不以直接證據為限，間接證據亦包括在內，然
    而無論直接或間接證據，其為訴訟上之證明，須於通常一般
    之人均不致有所懷疑，而得確信其為真實之程度者，始得據
    為有罪之認定；再認定不利於被告之事實，須依積極證據，
    苟積極證據不足為不利於被告事實之認定時，即應為有利於
    被告之認定，更不必有何有利之證據（最高法院40年台上字
    第86號、76年台上字第4986號、30年上字第816號判例意旨
    參照）。復按檢察官對於起訴之犯罪事實，應負提出證據及
    說服之實質舉證責任。倘其所提出之證據，不足為被告有罪
    之積極證明，或其指出證明之方法，無法說服法院以形成被
    告有罪之心證者，應貫徹無罪推定原則，刑事妥速審判法第
    6條定有明文。
三、本件公訴意旨認被告陳金進涉有前揭犯行，無非係以告訴人
    王吳草及告訴代理人陳麗卿於警詢時之指述、員警職務報告
    書、車輛詳細資料報表、監視錄影翻拍照片12張及現場蒐證
    照片6張為其論述之依據。訊據被告堅詞否認有何侵入住宅
    竊盜犯行，辯稱略以：機車是我的，但是騎車的人不是我，
    我在田裡種菜，「陳艷宏」向我借車，說等一下就回來等語
    。
四、經查：
（一）告訴人王吳草於警詢指稱略以：我與兒子王登發同住在臺
      中市○○區○○路00○00號，因為我不識字，與我同住的兒子
      身心障礙無法製作筆錄，所以委任媳婦陳麗卿為偵查中告
      訴代理人，全權處理109年7月2日7時22分在臺中市○○區○○
      路00○00號住家所發生之竊盜案件等語（見偵卷第69頁）
      ；告訴代理人陳麗卿於警詢指稱略以：遭竊的住家房間為
      我婆婆王吳草與小叔王登發所居住，我就住在遭竊住家的
      隔壁，我每天都會前往隔壁我婆婆家察看關心，因為我婆
      婆王吳草不識字不會簽名、我小叔王登發極重度身心障礙
      (肢體、語言、智能多重身心障礙），所以由我接受警方
      製作筆錄。我婆婆王吳草於109年7月2日晚間6時許外出打
      臨時工結束，返家時發現臺中市○○區○○路00○00號住家一
      樓房間內存錢筒裡現金遭竊嫌闖入竊取，且向我小叔王登
      發確認過後(我小叔每天都會打開存錢筒清點裡頭的硬幣
      數量與實際金額），證實存錢筒裡頭現金有遭竊，經調閱
      住家門口監視器，發現於109年7月2日7時22分許(監視器
      時間有誤差為7時3分)有身分不明男性竊嫌進入住家竊取
      ，於確認遭竊後我們就打電話向警方報案，請警方到場瞭
      解處理。我婆婆於109年7月2日上午約6時許外出，離開住
      家時沒有將住家大門關上，也沒有將房間門關上、上鎖，
      因為我小叔王登發使用助行器會在住家裡活動出入。我小
      叔是極重度身心障礙，肢體行動不方便、無法清楚的語言
      表達、且智能障礙，因此在第一時間無法清楚表達告知我
      們家人，等到我婆婆返家後，我婆婆才比較看得懂、理解
      我小叔在表達什麼，我小叔有向我婆婆表示，早上7點多
      有陌生男子進入住家房間內找我小叔攀談，且經過調閱住
      家監視器，才發現早上7點多進入住家的陌生男子是來竊
      取家中房間內財物的竊嫌，存錢筒是直接放在一樓房間內
      床鋪上，沒有蓋上或上鎖，存錢筒裡面都是50元硬幣，我
      小叔王登發閒來無事就會清點存錢筒裡硬幣數量，所以知
      道存錢筒裡放了多少錢，我小叔有向我婆婆表達遭竊金額
      ，共損失8,000元。透過監視器畫面察看，男性竊嫌是直
      接走進住家開啟著的大門進入屋內房間竊取，竊嫌侵入時
      我小叔有在住家屋內，但我小叔是極重度身心障礙，包括
      智能障礙與語言障礙，無法表達當時詳細的經過情形，男
      性竊嫌是自己一人騎機車前往，將機車停在圍牆外後，直
      接進入屋內竊取，監視器時間7時7分左右有拍到男性竊嫌
      把存錢筒裡的錢倒在手上，再把手上的錢放入褲子口袋內
      ，所以能確認男性竊嫌確實有竊取我住家房間內存錢筒裡
      的硬幣現金，經警方前往附近鄰居調閱監視器，比對出車
      牌號碼000-0000為竊取我住家現金的男性嫌疑人騎乘前往
      之機車，我不認識竊嫌等語（見偵卷第61頁至第67頁）。
      依上述可知告訴人王吳草及告訴代理人陳麗卿雖調閱監視
      器查知遭竊之過程，然不認識行竊者，其等證詞僅得證明
      遭竊之事實，無從作為認定被告行竊之證據。
（二）車牌號碼000-0000號普通重型機車車主固為被告，有車輛
      詳細資料報表附卷可證，然本案卷附現場之監視器翻拍照
      片，雖攝得1名男子騎乘車牌號碼000-0000號普通重型機
      車及進入告訴人王吳草位於臺中市○○區○○路00○00號住處
      ，然該名男子面戴口罩頭戴安全帽，無法清楚辨識臉部特
      徵，無從與被告之相貌比對後確認相符與否。故無法徒以
      進入告訴人家中行竊之人係騎乘被告機車前往即認定行竊
      之男子為被告。
（三）再者，被告並無自證無罪之義務，其否認犯罪所持之辯解
      ，縱無可取，仍不得因此資以為反證其犯罪之論據（最高
      法院91年度台上字第4574號判決意旨參照）。從而，如無
      積極證據足以證明被告有竊盜行為，縱使被告所辯不可採
      ，亦不能以此逕認被告有公訴意旨所指之犯行，是縱被告
      辯稱借車予「陳艷宏」此人無從查證，惟尚未足以此即認
      被告確有本件竊盜犯行。至起訴書雖以被告前曾因竊盜案
      件，經本院以108年度易字第1830號判決有罪確定，其於
      該案之竊盜手法及辯詞均與本案相似做為證據，然該案竊
      盜手法及辯解與本案尚有不同，無從作為認定被告犯行之
      證據。
（四）綜上，告訴人王吳草及告訴代理人陳麗卿指述均僅得證明
      遭竊事實，監視錄影畫面之行竊者亦無從認定為被告，是
      無從以上開證據認定被告有侵入住宅竊盜犯行。
五、綜上所述，本院依卷內證據資料調查結果，尚不足以證明被
    告有侵入住宅竊盜之犯行，公訴人之舉證，無從說服本院以
    形成被告有罪之心證。本院本於罪證有疑、利於被告之原則
    ，應為有利於被告之認定，被告犯罪不能證明，依法應為無
    罪之諭知。
據上論斷，應依刑事訴訟法第301條第1項前段，判決如主文。
本案經檢察官詹常輝提起公訴，檢察官宋恭良到庭執行職務。
中    華    民    國    111     年    1    月    12   日
                   刑事第十一庭  法  官  許曉怡
以上正本證明與原本無異。
如不服本判決應於收受判決後20日內向本院提出上訴書狀，並應
敘述具體理由；其未敘述上訴理由者，應於上訴期間屆滿後20日
內向本院補提理由書（均須按他造當事人之人數附繕本）「切勿
逕送上級法院」。
告訴人或被害人如不服判決，應備理由具狀向檢察官請求上訴，
上訴期間之計算，以檢察官收受判決正本之日起算。
                                 書記官  郭淑琪
中    華    民    國    111     年    1    月    12   日